【裁判字號】    89,台上,1862
【裁判日期】    890413
【裁判案由】    違反槍砲彈藥刀械管制條例
【裁判全文】
最高法院刑事判決                              八十九年度台上字第一八六二號
    上  訴  人  甲○○
                乙○○
              (即卓聖富)身分.
    右  一  人
    選任辯護人  吳德讓律師
    上  訴  人  丙○○
                丁○○
右上訴人等因違反槍砲彈藥刀械管制條例案件，不服台灣高等法院中華民國八十八年
四月九日第二審判決（八十七年度上訴字第三八三○號，起訴案號：台灣桃園地方法
院檢察署八十六年度偵字第一二○六二、一三○一四、一三○二一、一四○○九號、
同年度偵緝字第二三三號），提起上訴，本院判決如左：
    主  文
原判決關於甲○○違反槍砲彈藥刀械管制條例部分及丙○○、丁○○、乙○○部分均
撤銷，發回台灣高等法院。
    理  由
本件原判決認定：(一)上訴人丙○○前曾於民國八十二年間，因煙毒案件，經第一審法
院於八十三年十二月六日判處有期徒刑二年六月確定；又於八十三年間因贓物罪，經
第一審法院於八十三年十一月十八日判處有期徒刑四月確定，後合併定其應執行之刑
為二年九月，甫於八十五年一月三十日假釋出獄，假釋期間至八十六年八月七日止。
竟不悔改，猶於假釋期間即八十五年七月間某日在台北市香帥大飯店，未經許可，而
取得其外甥宋新榮（由檢察官另行起訴並由第一審法院另案審理中）向宜蘭縣黑道份
子張本洪所購買並託其轉交之西德製造制式九○手槍四把及子彈一百二十發，而非法
持有，並攜往桃園縣中壢市○○路○段一五三號Ｄ座五樓之九之住處藏放。嗣並通知
宋新榮之保鑣蘇國盛（由檢察官另行起訴並由第一審法院另案審理中）前往其住處拿
取上開槍彈，蘇國盛取回槍彈後，即藏放於桃園縣中壢市○○路之友人楊宏偉家中，
越數日，即將其中半數即手槍二把（含彈匣肆個，槍枝管制編號為00000000
00、0000000000）及子彈六十發，交給宋新榮胞弟甲○○。甲○○未經
許可而無故持有上開手槍及子彈，數日後，於同年八月間交給其保鑣丁○○保管，丁
○○即將之埋在不知情之友人林清源所開設之老夫子釣魚場地下，因而未經許可而無
故持有之。嗣至八十六年八月二十六日下午五時許，警方借提甲○○追查槍彈下落，
而在桃園縣中壢市○○街往大享別墅半路的水溝邊左邊竹叢第三棵樹下之土堆中，查
獲並扣得手槍二把（含彈匣四個）及尚存之子彈四十三發。(二)蘇國盛（由檢察官另行
起訴並由第一審法院另案審理中）於八十五年七月間，受宋新榮（由檢察官另行起訴
並由第一審法院另案審理中）之託，與乙○○一同前往新竹不詳地點，向大陸地區人
民綽號「小陳」之不詳姓名年籍之人取得中共製散彈獵槍二把（槍枝管制編號為00
00000000－00，而其槍號依序為00000000、00000000）
及子彈三十發，嗣並將該批槍彈送至甲○○位於桃園縣平鎮市○○路一一一巷十八號
之住處交與甲○○保管。後因陳鴻仙（經第一審法院另以八十六年訴字第四八二號審
結在案）與甲○○、李郭興等人經營之賭場於八十五年八月六日遭一群不知名之人搶
劫，陳鴻仙遂帶同楊執中（經第一審法院另以八十六年訴字第四八二號審結在案）赴
台北市○○○路美麗華飯店附近，向宋新榮商借上開槍彈，以作為保護賭場之用。宋
新榮即代為聯絡借用槍彈之事，越數日，甲○○即親自將該槍彈攜往不詳地點之賭場
，借予陳鴻仙及楊執中。八十五年九月間，甲○○以電話聯絡陳鴻仙，要其歸還該批
槍彈，陳鴻仙即交待楊執中至桃園縣平鎮市○○路好伯春賓館附近將槍彈還予甲○○
，甲○○則當場將槍彈交予乙○○保管，乙○○即將之攜回其位於桃園縣觀音鄉○○
村○○路七號之老家中藏放，而未經許可無故持有上開槍彈。嗣於八十六年一月二十
八日下午四時許，警方借提楊執中追查上開槍彈之下，在桃園縣龍潭鄉○○路三一二
號路燈旁空地草叢中起獲上開散彈獵槍二把、子彈十發等情。因而撤銷第一審關於上
訴人等四人關於違反槍砲彈藥刀械管制條例部分之判決，改判論上訴人甲○○以未經
許可，無故持有手槍罪，判處有期徒刑貳年陸月，並諭知應於刑之執行完畢或赦免後
，令入勞動場所，強制工作參年，手槍貳把（含彈匣肆個，槍枝管制編號為0000
000000、0000000000）、子彈陸拾顆，均沒收；又未經許可，無故
持有獵槍罪，判處有期徒刑壹年伍月，並諭知應於刑之執行完畢或赦免後，令入勞動
場所，強制工作參年，獵槍貳把（槍枝管制編號為0000000000－00，而
其槍號依序為00000000、00000000）、子彈參拾顆，均沒收；論上
訴人丙○○以未經許可，無故持有手槍罪，判處有期徒刑參年，並宣告應於刑之執行
完畢或赦免後，令入勞動場所，強制工作參年，手槍肆把（含彈匣肆個，其中兩把槍
枝管制編號為0000000000、0000000000）、子彈壹佰貳拾顆，
均沒收；論上訴人丁○○以未經許可，無故持有手槍罪，判處有期徒刑貳年陸月，並
宣告應於刑之執行完畢或赦免後，令入勞動場所，強制工作參年，手槍貳把（含彈匣
肆個，槍枝管制編號為0000000000、0000000000）、子彈陸拾
顆，均沒收；論上訴人乙○○以未經許可，無故持有獵槍罪，判處有期徒刑壹年肆月
，並宣告應於刑之執行完畢或赦免後，令入勞動場所，強制工作參年，散彈獵槍貳枝
（槍枝管制編號為0000000000－00，而其槍號依序為00000000
、00000000）、子彈參拾顆均宣告沒收，雖非無見。惟查：(一)大法官會議釋
字第四七一號解釋明示，槍砲彈藥刀械管制條例（下稱本條例）第十九條第一項規定
，犯該條項所列舉之罪者，不問對行為人有無預防矯治其社會危險性之必要，一律宣
付強制工作三年，限制其中不具社會危險性之受處分人之身體、自由部分，其所採措
施與所欲達成預防矯治之目的及所需程度，不合憲法第二十三條所定之比例原則，應
自該解釋公布之日即八十七年十二月十八日起不予適用。犯本條例第十九條第一項所
列舉之罪，依個案情節符合比例原則部分，固應適用本條例宣告保安處分，至不符部
分而應宣告保安處分者，則仍由法院斟酌刑法第九十條第一項規定之要件，依職權為
之，於此，自無刑法第二條第二項之適用，亦即仍有從新從輕原則之適用。本此解釋
意旨，凡於本條例八十六年十一月二十四日修正公布前，犯同條例第十九條第一項所
列舉之罪，尚未判決確定者，於該解釋公布後，除合於刑法第九十條第一項規定之有
犯罪之習慣或以犯罪為常業或因遊蕩或懶惰成習而犯罪之要件，得依該條宣付強制工
作之保安處分外，均不得依本條例第十九條第一項之規定宣告強制工作。本件依原判
決認定之事實，上訴人甲○○等四人分別觸犯槍砲彈藥刀械管制條例第七條第四項、
第八條第三項、第十一條第三項之罪之時間，均在八十六年十一月二十四日該條例修
正公布之日前，而原審於八十八年四月九日判決時，大法官會議釋字第四七一號解釋
已經公布，依首開說明，除上訴人等四人合於前開刑法第九十條第一項規定之要件，
得依該條宣付強制工作外，已不得依本條例第十九條第一項宣付強制工作。原審見未
及此，仍援引本條例第十九條第一項之規定，為宣付強制工作之依據，已有適用法則
不當之違誤。又未於事實欄認定上訴人等四人有何犯罪之習慣或以犯罪為常業或因遊
蕩或懶惰成習而犯罪之情事，且未於理由欄內說明其如何符合刑法第九十條第一項規
定之要件之理由，遽併依該條之規定宣付強制工作，尤有判決理由不備之違背法令。
(二)原判決認定上訴人乙○○未經許可，非法持有之中共製散彈獵槍二把及子彈三十發
，係藏放在其桃園縣觀音鄉○○村○○路七號之老家，而警方查獲之地點則在同縣龍
潭鄉○○路三一二號路燈旁空地草叢中。即乙○○藏放槍彈之地點與警方查獲之地點
不相一致。原審對於該批槍彈究由何人於何時自乙○○藏放之地點移置於警方查獲之
地點，並未詳細調查，在事實欄明白記載，復未於理由欄內說明何以藏槍地點與查獲
槍枝之地點不相一致之理由，不無認定事實矛盾及判決理由不備之違誤。上訴意旨，
執以指摘，非無理由，應認原判決關於甲○○違反槍砲彈藥刀械管制條例部分及丙○
○、丁○○、乙○○部分有撤銷發回之原因。
據上論結，應依刑事訴訟法第三百九十七條、第四百零一條，判決如主文。
中      華      民      國    八十九    年      四      月     十三     日
                              最高法院刑事第四庭
                                  審判長法官  黃  劍  青
                                        法官  劉  敬  一
                                        法官  林  增  福
                                        法官  楊  商  江
                                        法官  邵  燕  玲
      右正本證明與原本無異
                                              書  記  官
中      華      民      國    八十九    年      四      月     二十     日


司法院資訊處製作；財團法人民間司法改革基金會備份。
